臺灣高等法院刑事判決
110年度上訴字第511號
上  訴  人  
即  被  告  汪俊民


指定辯護人  邱俊傑律師（義務辯護）
上  訴  人  
即  被  告  楊爵綸




選任辯護人  楊偉毓律師
            葉慶人律師(法扶律師)
上列上訴人等即被告等因違反毒品危害防制條例等案件，不服臺
灣新北地方法院109年度訴字第23號、109年度訴緝字第57號，中
華民國109年7月29日、12月2日之第一審判決（起訴案號：臺灣
新北地方檢察署108年度偵字第25662號、108年度毒偵字第5527
號），提起上訴，本院判決如下：
    主  文
壹、汪俊民部分
一、原判決撤銷。
二、汪俊民意圖販賣而持有第二級毒品，處有期徒刑參年。扣案
    如附表一所示之物（含其包裝袋）均沒收銷燬。
貳、楊爵綸部分
一、原判決關於楊爵綸所犯未經許可，持有可發射子彈具有殺傷
    力之改造槍枝罪暨定應執行刑部分，均撤銷。
二、楊爵綸未經許可，持有可發射子彈具有殺傷力之改造槍枝，
    累犯，處有期徒刑壹年拾月，併科罰金新臺幣伍萬元，罰金
    如易服勞役，以新臺幣壹仟元折算壹日，扣案如附表二編號
    1所示之物沒收。
三、其餘上訴（即施用第一級毒品部分）駁回。　　
四、上開撤銷改判部分與上訴駁回部分所處之有期徒刑，應執行
    貳年肆月。　　
　  事  實
一、汪俊民明知甲基安非他命係毒品危害防制條例第2條第2項第
    2款所列管之第二級毒品，未經許可不得持有、販賣，竟意
    圖營利，基於意圖販賣第二級毒品而持有之犯意，於民國10
    8年8月12日23時許，在新北市三重區三賢街及集賢路公園，
    以新臺幣（下同）104萬元之代價，向某真實姓名、年籍均
    不詳，綽號「阿全」（音譯）之成年人購入如附表一所示甲
    基安非他命以供販售之用。嗣尚未著手尋得買主前，即於同
    日23時15分許，為警於新北市○○區○○路0段000號汽車旅館地
    下2樓停車場攔查，經汪俊民同意進行搜索，扣得如附表一
    所示之第二級毒品甲基安非他命，始悉上情。
二、楊爵綸知悉海洛因、甲基安非他命分屬毒品危害防制條例所
    規定之第一、二級毒品，不得持有、施用。竟仍基於施用第
    一、二級毒品之犯意，於民國108年8月12日20時許，在新北
    市○○區○○路0段000號汽車旅館內，以將海洛因及甲基安非他
    命一同置於玻璃球內燒烤吸食煙霧之方式，混合施用海洛因
    及甲基安非他命1次。復明知未經主管機關許可，不得持有
    槍砲彈藥刀械管制條例管制之違禁物，竟未經許可，基於持
    有可發射子彈具有殺傷力之改造槍枝及具有殺傷力子彈之犯
    意，於103年間某日，在新北市新莊區復興路某處，自某真
    實姓名、年籍均不詳，綽號「福雄」之成年男子，取得具殺
    傷力之如附表編號1所示槍枝1枝及編號2所示子彈37顆（另
    有8顆子彈不具殺傷力）。嗣於同日23時15分許，同為警在
    上址汽車旅館地下2 樓停車場盤查，楊爵綸於員警尚未發覺
    其上開犯罪前，即主動向員警告知前揭槍彈及如附表二編號
    3所示之供己施用之甲基安非他命，藏放於其所駕車輛副駕
    駛座，自首而接受裁判，警方因而扣得上開物品，並悉上情
    。
三、案經新北市政府警察局刑事警察大隊報告臺灣新北地方檢察
    署檢察官偵查起訴。
    理  由
一、證據能力部分
  ㈠按被告以外之人於審判外之言詞或書面陳述，除法律有規定
    者外，不得作為證據，刑事訴訟法第159條第1項固定有明文
    ；惟被告以外之人於審判外之陳述，雖不符同法第159條之1
    至第159條之4之規定，而經當事人於審判程序同意作為證據
    ，法院審酌該言詞陳述或書面陳述作成時之情況，認為適當
    者，亦得為證據，同法第159條之5第1項亦定有明文。經查
    ，本件判決所引用之被告以外之人於審判外之陳述，固均屬
    傳聞證據，惟公訴人、上訴人即被告汪俊民、楊爵綸暨其等
    辯護人等對本院提示之卷證，均表示對於證據能力沒有意見
    而不予爭執，且迄至言詞辯論終結前亦未再聲明異議，本院
    審酌上開證據資料製作時之情況，尚無違法不當或證明力明
    顯過低之瑕疵，亦認以之作為證據，應屬適當。
  ㈡本判決所引用之非供述證據，並無證據證明係公務員違背法
    定程序所取得，亦無顯有不可信之情況，且經本院於審理期
    日為合法調查，該等證據自得作為本案裁判之資料。
二、認定事實所憑證據及理由　　
  ㈠事實欄（即被告汪俊民）部分
    訊據被告汪俊民對於上開事實坦承不諱，並有自願受搜索同
    意書、新北市政府警察局刑事警察大隊搜索扣押筆錄、扣押
    物品目錄表及扣案物照片等附卷可稽，而扣案如附表一所示
    之白色晶體2包，經送鑑定結果，亦均檢出第二級毒品甲基
    安非他命等情，有內政部警政署刑事警察局108年10月5日刑
    鑑字第1080079547號鑑定書在卷可稽。綜上證據相互參佐，
    足認被告出於任意性之自白與事實相符，堪已採信。是本案
    被告汪俊民犯罪事證明確，犯行洵堪認定，應予依法論科。
  ㈡事實欄（即被告楊爵綸）部分
　　訊據被告楊爵綸對於上開事實亦坦承不諱，並有自願受搜索
    同意書、新北市政府警察局刑事警察大隊搜索扣押筆錄、扣
    押物品目錄表及扣案物照片等附卷可稽，並有扣案如附表二
    編號1至3所示之槍彈（編號2所示之子彈均經試射）及甲基
    安非他命可佐。而被告楊爵綸為警查獲後所採之尿液，分別
    以EIA酵素免疫分析法初驗、GC/MS氣相層析/質譜儀法確認
    複驗後仍呈可待因、嗎啡、安非他命、甲基安非他命陽性反
    應，有勘察採證同意書、新北市政府警察局受採集尿液檢體
    人姓名及檢體編號對照表、台灣檢驗科技股份有限公司濫用
    藥物檢驗報告各1份在卷足稽。而扣案之上開毒品及槍彈，
    經檢察官送內政部警政署刑事警察局鑑定，其中毒品部分均
    檢出甲基安非他命成分（純質淨重未達20公克）、槍彈部分
    之鑑定結果為：送鑑手槍1枝（槍枝管制編號：0000000000
    ），認係改造手槍，由仿半自動手槍製造之槍枝，換裝土造
    金屬槍管而成，擊發功能正常，可供擊發適用子彈使用，認
    具殺傷力。送鑑子彈45顆，認均係口徑9×19mm制式子彈，採
    樣15顆試射：13顆，均可擊發，認具殺傷力；2顆，均無法
    擊發，認不具殺傷力；另未經試射之30顆子彈，再經本院送
    請內政部警政署刑事警察局鑑定，經試射後，其中24顆均可
    擊發，認具殺傷力；2顆，雖均可擊發，惟發射動能均不足
    ，認不具殺傷力；4顆，均無法擊發，認不具殺傷力。以上
    各情，有內政部警政署刑事警察局108年10月5日刑鑑字第10
    80079547號鑑定書、108年10月14日刑鑑字第1080080781號
    鑑定書及110年4月22日刑鑑字第1100024286號函等在卷可稽
    。是上開槍彈，除經試射後發射動能不足及無法擊發之不具
    殺傷力之子彈8 顆外，分別係槍砲彈藥刀械管制條例第4條
    第1項第1款、第2款所稱之槍砲、彈藥無誤。基此，足認被
    告楊爵綸施用毒品及持有槍彈之任意性自白與事實相符，自
    堪採信。又被告楊爵綸前於106年間因施用毒品案件，經原
    審法院以106年度毒聲字第748號裁定送觀察、勒戒，於107
    年3月21日因無繼續施用毒品傾向而出所，復於觀察、勒戒
    執行完畢釋放後3年內，再犯本件施用毒品案件，有本院被
    告前案紀錄表1份在卷可憑，故被告楊爵綸本件施用毒品犯
    行，依法應訴追處罰，併此說明。被告楊爵綸施用毒品及持
    有可發射子彈具有殺傷力之改造槍枝及具有殺傷力子彈等之
    犯罪事證明確，犯行洵堪認定，均應予依法論科。
三、論罪：　　
　㈠新舊法比較
　⒈按行為後法律有變更者，適用行為時之法律，但行為後之法
    律有利於行為人者，適用最有利於行為人之法律，刑法第2
    條第1項定有明文。
　⒉被告汪俊民行為後，毒品危害防制條例第17條第2項規定業經
    修正，並經總統於109年1月15日公布，於同年7月15日施行
    ，而修正前毒品危害防制條例第17條第2項規定「犯第4條至
    第8條之罪於偵查及審判中均自白者，減輕其刑」，修正後
    則規定「犯第4條至第8條之罪於偵查及歷次審判中均自白者
    ，減輕其刑」，經比較新舊法結果，修正後毒品危害防制條
    例第17條第2項規定犯販賣第二級毒品罪者，須於偵查及「
    歷次」審判中均自白，方得依該條規定減輕其刑，相較於修
    正前係規定除偵查中自白外，僅須於審判中曾經自白即可減
    刑，自以修正前毒品危害防制條例第17條第2項規定對被告
    較為有利。故依刑法第2條第1項前段規定，本件應適用被告
    汪俊民行為時即修正前毒品危害防制條例第17條第2項之規
    定。
　⒊被告楊爵綸行為後，槍砲彈藥刀械管制條例第4條、第7至9條
    等規定亦已於109年6月10日修正公布，同年月12日生效施行
    。此次修法鑒於現行查獲具殺傷力之違法槍枝，多屬非制式
    槍枝，可遠距離致人死傷，且殺傷力不亞於制式槍枝，對人
    民生命、身體、自由及財產法益之危害，實與制式槍枝無異
    ；另因非制式槍枝之取得成本遠低於購買制式槍枝，且製造
    技術門檻不高、網路取得改造資訊容易，導致非制式槍枝氾
    濫情形嚴重，若區分制式與否而分別適用第7條第8條處罰，
    將使不法分子傾向使用非制式槍砲從事不法行為，以規避第
    7條較重之刑責，無異加深不法分子大量使用非制式槍砲之
    誘因，為有效遏止持非制式槍砲進行犯罪情形，非制式槍砲
    與制式槍砲罪責確有一致之必要。為此修正第4條第1項第1
    款所稱槍砲之定義，在特定類型槍砲前增列「制式或非制式
    」等語，使管制範圍明確及於所有制式及非制式槍砲；且配
    合在第7條第1項、第8條第1項、第9條第1項及第3項亦均增
    列「制式或非制式」等語，以調整各條所規範特定類型槍砲
    之範圍（另將第8條第4項原條文「槍枝」，修正為「槍砲」
    ，以統一用語）。是依修正後之新法，持有「非制式手槍」
    不再依第8條第4項規定，乃改依較重之第7條第4項規定處罰
    。本件被告楊爵綸所持有可發射子彈具有殺傷力之改造槍枝
    ，係由仿半自動手槍製造之槍枝，換裝土造金屬槍管而成，
    為非制式手槍，比較新舊法適用結果，新法規定非有利於被
    告，此部分依刑法第2條第1項前段規定，應適用行為時之舊
    法規定。
　㈡被告汪俊民部分
　⒈被告汪俊民雖意圖營利而購入毒品，惟於尚未尋找買主前，
    即為警查獲，故其主觀上雖有營利之意圖，客觀上亦有購入
    毒品之行為，但其既未對外銷售，亦無向外行銷之著手販賣
    行為，自難認已著手實行販賣毒品，應論以意圖販賣而持有
    毒品罪。故核被告汪俊民所為，係犯毒品危害防制條例第5
    條第2項之意圖販賣而持有第二級毒品罪。其持有第二級毒
    品純質淨重20公克以上（被告汪俊民持有2包甲基安非他命
    ，經內政部警政署刑事警察局編號為1、2，其中編號2部分
    ，淨重999.36公克、取0.04公克鑑定用罄，餘999.32公克，
    檢驗純度約92%）之低度行為，為意圖販賣而持有第二級毒
    品之高度行為所吸收，不另論罪。
　⒉刑之減輕
　①被告汪俊民於偵查及審判中均自白犯罪（見偵卷第40頁；原
    審訴緝卷第82頁；本院卷第291頁），應依修正前毒品危害
    防制條例第17條第2項規定，減輕其刑。
　②至被告汪俊民雖主張曾供出毒品來源為「阿全」、「德哥」
    （邱耀德），惟檢警均未因而查獲其他正犯或共犯，有新北
    市政府警察局刑事警察大隊109年10月6日新北警刑毒緝字第
    1094570488號函、110年3月5日新北警刑毒緝字第110448062
    8號函及臺灣新北地方檢察署函109年10月21日新北檢德玄10
    8偵25662字第1090107938號函、110年3月5日新北檢德玄108
    偵25662字第1100021176號函等附卷可參（原審訴緝卷第59
    、73頁；本院卷第147、149頁），故無援依毒品危害防制條
    例第17條第1 項之供出毒品來源因而查獲正犯或共犯減刑規
    定之適用。
　③另被告汪俊民之辯護人為被告汪俊民辯護稱因被告汪俊民已6
    0餘歲，為家中經濟支柱，又須扶養2名尚在就學之子女，始
    鋌而走險犯案，現已自新，請求援引刑法第59條規定再減輕
    刑度云云，惟刑法第59條之酌量減輕其刑，必於犯罪之情狀
    ，在客觀上足以引起一般同情，認為即予宣告法定低度刑期
    ，猶嫌過重者，始有其適用（最高法院51年台上字第899號
    判例意旨參照）。是為此項裁量減刑時，必須就被告全部犯
    罪情狀，予以審酌在客觀上是否有足以引起社會上一般人之
    同情，而顯可憫恕之情形，始稱適法。審酌被告汪俊民本件
    所販入之毒品數量非微，情節甚重，經依上開減刑後，已難
    認有情輕法重之情，至於被告年紀、為家中經濟支柱及尚須
    扶養就學子女等情，均非意圖販賣毒品而大量購入進而持有
    之人，於犯罪後作為主張情堪憫恕之正當理由。揆諸上開說
    明，本件並不合於刑法第59條所定因另有特殊之原因與環境
    ，在客觀上足以引起一般同情，認為即予宣告法定低度刑期
    ，猶嫌過重而得以減輕之情狀。辯護人所為此部分主張，尚
    無可採。爰不依刑法第59條規定減輕其刑。
　㈢被告楊爵綸部分
　⒈核被告楊爵綸所為，係犯毒品危害防制條例第10條第1項之施
    用第一級毒品罪、同條第2項之施用第二級毒品罪及修正前
    槍砲彈藥刀械管制條例第8條第4項之未經許可持有可發射子
    彈具有殺傷力之槍枝罪、同條例第12條第4項之未經許可持
    有子彈罪。被告楊爵綸施用前後持有毒品之行為，為施用毒
    品之當然手段，應為施用毒品之行為所吸收，均不另論罪。
    另被告楊爵綸自取得上開槍彈起至為警查獲之日止，持有上
    開槍彈之行為，具有行為繼續之性質，為繼續犯，應僅各論
    以單純一罪。
　⒉被告楊爵綸以一施用行為同時觸犯施用第一、二級毒品罪，
    復以一持有行為，同時持有上開具有殺傷力之槍彈，均為想
    像競合犯，應依刑法第55條規定，各從一重論以施用第一級
    毒品罪及未經許可持有可發射子彈具有殺傷力之槍枝罪。
　⒊被告楊爵綸所犯上開2罪，犯意各別，行為互殊，應予分論併
    罰。 　
　⒋刑之加重減輕
　①被告楊爵綸前因傷害案件，經臺灣臺北地方法院判處有期徒
    刑5月確定，於106年3月17日易科罰金執行完畢，另又因違
    反毒品危害防制條例案件，經本院判處有期徒刑10月，於10
    7年12月5日執行完畢出監，有本院被告前案紀錄表1份附卷
    可稽，其於有期徒刑執行完畢5年以內，且距前開案件執行
    完畢未幾，即故意再犯本件有期徒刑以上之各罪，均為累犯
    ，期間亦有多次因刑事犯罪受刑罰執行之紀錄，彰顯其未真
    正悛悔改過，對刑罰反應力確屬薄弱，且具有相當惡性，自
    不宜量處最低法定刑，而有酌量加重其刑之必要。是以參考
    司法院大法官會議釋字第775號解釋意旨，應就本件被告楊
    爵綸所犯2罪，均依累犯規定加重其刑。被告楊爵綸之辯護
    人為其辯護稱就本件所犯不應論以累犯加重其刑云云，並非
    可採。
  ②按犯本條例之罪自首，並報繳其持有之全部槍砲、彈藥、刀
    械者，減輕或免除其刑，槍砲彈藥刀械管制條例第18條第1
    項前段定有明文。經查，被告楊爵綸於警方盤查之際，主動
    供出其持有上開槍彈及毒品之位置而自首乙節，業據證人即
    現場查獲員警許偉傑於原審審理時證述明確（見原審卷第27
    1至273頁），是被告楊爵綸施用毒品部分，合於自首之要件
    ，爰依刑法第62條前段規定減輕其刑，至其供出槍彈位置部
    分，實質上與自行報繳無異，應認符合槍砲彈藥刀械管制條
    例第18條第1項前段之規定，惟審酌被告楊爵綸持有上開槍
    彈之時間非短，且係因面臨員警盤查方交出上開槍彈等情，
    認不宜免除其刑，而依上開規定予以減輕其刑，又此部分減
    輕，依刑法第66條但書規定，得減至3分之2，附此敘明。
　③被告楊爵綸施用毒品及持有槍彈，分別有上開加重減輕事由
    ，各應依刑法第71條第1項規定，先加後減之。
　⒌不另為無罪諭知部分
　　起訴書認被告楊爵綸持有上開具殺傷力改造手槍1支及子彈3
    7顆之同時，另持有具殺傷力之子彈8顆，此部分亦涉犯槍砲
    條例第12條第4項之非法持有子彈罪嫌等語。惟依據上開內
    政部警政署刑事警察局108年10月14日刑鑑字第1080080781
    號鑑定書及110年4月22日刑鑑字第1100024286號函文，該子
    彈8顆經刑事警察局試射鑑定，結果認不具殺傷力（見偵卷
    第217-218頁；本院卷第115頁），難認被告楊爵綸持有該子
    彈8顆亦構成持有子彈罪，檢察官併予起訴，爰不另為無罪
    之諭知。
四、上訴之判斷
  ㈠被告汪俊民、楊爵綸之上訴意旨
　⒈被告汪俊民上訴意旨略以：
　①被告汪俊民於108年8月12日23時許向他人購入甲基安非他命
    後，旋於同日23時15分許為警查獲，自購入至查獲時僅間隔
    15分鐘，顯然無販賣行為，依最高法院109年度台上大字第4
    861號裁定意旨，本件應僅構成意圖販賣而持有，而未達到
    販賣未遂階段。原審認定被告顯然汪俊民所犯為販賣第二級
    毒品未遂，顯然有誤。
　②被告汪俊民自偵查、原審迄至本院審理時均自白認罪，符合
    毒品危害防制條例第17條第2項之減刑規定，然本案若認定
    被告汪俊民所犯為販賣第二級毒品未遂罪，則有自白及未遂
    之2次減刑適用，若以正確之意圖販賣而持有第二級毒品論
    罪，則僅有1次自白減刑適用，刑度即有明顯差異。
  ③被告汪俊民現已60幾歲，2個小孩尚就讀私立大學，被告汪俊
    民需擔負相關家庭開支，始鋌而走險購毒，現已獲得教訓，
    請求援依刑法第59條規定減刑，以勵自新並得以參與小孩的
    大學畢業典禮云云。
  ⒉被告楊爵綸上訴意旨略以：　　
　①被告楊爵綸所犯雖應論以累犯，惟審酌被告楊爵綸所犯前案
    為傷害案件，係傷害他人身體法益，與本案犯罪類型及法益
    種類有別、罪質互異，實無具特別惡性或對刑罰反應力薄弱
    之情，應無加重刑度必要。
　②原審就被告楊爵綸施用毒品部分論處有期徒刑7月，尚嫌過重
    ，畢竟施用毒品之人屬於病患性犯人，況目前已一罪一罰，
    足以制裁各次施用毒品犯行。
　③另就被告楊爵綸所犯未經許可，持有可發射子彈具有殺傷力
    之改造槍枝罪部分，依槍砲彈藥刀械管制條例第18條第1項
    前段規定得以減輕或免除其刑，據此最輕可量處有期徒刑1
    年，原審量處有期徒刑1年10月，實屬過重，違背責罰相當
    原則云云。　　
  ㈡上訴駁回部分（即被告楊爵綸施用毒品部分）：
　⒈原審本於相同見解，就被告楊爵綸施用第一、二級毒品部分
    ，依刑法第55條想像競合犯之規定，從一重論以施用第一級
    毒品罪。併依其之前案紀錄及衡酌比例原則與罪刑相當原則
    ，認定應依累犯規定依法加重其刑，復衡酌施用毒品具有相
    當程度之成癮性與心理依賴，其犯罪心態與一般刑事犯罪之
    本質並不相同，而具有「病患性犯人」特質之犯罪動機、混
    合施用第一、二級毒品之犯罪手段、生活狀況、智識程度、
    素行及犯後態度等一切情狀，酌情量處有期徒刑7月，暨就
    扣案如附表二編號3 所示毒品，諭知依毒品危害防制條例第
    18條第1項前段規定沒收銷燬，經核原審就上開部分之認事
    及用法均無不合，量刑及沒收諭知亦屬妥適。
　⒉被告楊爵綸就原判決判處施用毒品部分提起上訴，主張不應
    諭知累犯加重刑度暨應考量施用毒品之人為病患型犯人，量
    刑不應過重，惟此部分上訴為無理由，已如前述。且原審量
    刑時已審酌施用毒品之人為病患型犯人，均如前述。況施用
    第一級毒品罪之最低刑度為有期徒刑6月，被告楊爵綸構成
    累犯加重規定，原審亦從輕量處，僅判處有期徒刑7月，並
    無量刑過重或不當，是被告楊爵綸此部分之上訴無理由，應
    予駁回。
  ㈢撤銷改判部分（即被告汪俊民所犯意圖販賣而持有第二級毒
    品罪及被告楊爵綸所犯未經許可，持有可發射子彈具有殺傷
    力之改造槍枝罪）
　⒈被告汪俊民部分
　①毒品危害防制條例第4條第1項至第4 項所定販賣毒品罪，其
    「販賣」之內涵，依文義或解為出售物品，或解為購入物品
    再轉售，其概念具有多義性，宜從立法資料及法律規範之體
    系與目的，探究其內涵。稽諸司法院釋字第792號解釋意旨
    ，已明指販賣之核心意義係在出售，不論依文義、體系解釋
    及立法者原意，販賣毒品既遂罪僅限於「銷售賣出」之行為
    已完成，始足該當。從而，毒品危害防制條例第4條第1項至
    第4項所稱之「販賣」，其內涵著重在出售，應指銷售之行
    為，並非單指以營利為目的而購入毒品之情形，如此始符合
    立法本旨及法律規範之目的。行為人意圖營利而購入毒品，
    其主觀上雖認知係為銷售營利，客觀上並有購入毒品之行為
    ，惟仍須對外銷售，始為販賣行為之具體實現。是行為人意
    圖營利而購入毒品後，在尚未尋找買主前，即為警查獲，既
    未對外銷售或行銷，難認其意圖營利而購入毒品之行為，與
    該罪之構成要件實現具有必要關聯性，即非屬著手販賣之行
    為，應僅成立意圖販賣而持有毒品罪（最高法院109年度台
    上大字第4861號裁定參照）。查本件被告汪俊民取得毒品後
    ，在尚未尋找買主前，即為警查獲，卷內尚無其他證據可認
    其已著手為對外銷售、行銷，業經認定如前，則被告汪俊民
    因無已著手為與販賣之構成要件實現具有必要關連性之行為
    ，尚難認定被告汪俊民就販賣行為已然著手，揆之前揭說明
    ，本件自與毒品危害防制條例第4條規定販賣既遂、或未遂
    之構成要件不合，故被告汪俊民上開行為，係犯意圖販賣而
    持有第二級毒品罪名，原審認定被告汪俊民係犯販賣第二級
    毒品未遂罪，尚有未洽。　　　　
　②被告汪俊民上訴主張本案應以意圖販賣而持有第二級毒品論
    罪，本院亦為相同認定，當無再錯誤適用販賣第二級毒品未
    遂罪，而援依未遂減刑規定。而意圖販賣而持有第二級毒品
    之罪責較販賣第二級毒品為輕，被告汪俊民上訴主張本案若
    認定係犯販賣第二級毒品未遂罪，有自白及未遂2次減刑適
    用，若以意圖販賣而持有第二級毒品論罪，則僅有1次自白
    減刑適用，刑度有明顯差異云云，顯然就罪質互異之2罪，
    錯誤交互適用減刑規定。至被告汪俊民主張本件應有援引刑
    法第59條酌減其刑之適用，亦無可採，已如前述。
　③是被告汪俊民上開⒉之上訴主張雖無理由，惟其主張本案應以
    意圖販賣而持有第二級毒品論罪，則為有理由，且原判決既
    有前揭可議之處，自應由本院就被告汪俊民所犯如事實欄
    所示部分予以撤銷改判。
　⒉被告楊爵綸部分
　①檢察官起訴被告楊爵綸同時非法持有子彈45顆，惟原審判決
    未就是時業經內政部警政署刑事警察局取樣15顆試射，其中
    2顆未具殺傷力部分為不另為無罪之諭知，顯有未洽。至本
    院再行委請內政部警政署刑事警察局就剩餘30顆試射，仍有
    6顆未具殺傷力，已如前述，原審未及就此部分併為不另為
    無罪之諭知，另扣案子彈均經鑑驗試射而已不具子彈完整結
    構及功能，並失違禁物之性質，自無庸再為沒收之諭知，原
    判決就此部分同未及審究而就是時尚餘且未排除無殺傷力之
    子彈共計30顆為沒收之諭知，亦有未合。
　②被告楊爵綸上訴主張所犯未經許可，持有可發射子彈具有殺
    傷力之改造槍枝罪部分，不應諭知累犯，惟其此部分上訴為
    無理由，業如前述；另指摘原審就此部分量刑亦屬過重云云
    ，惟量刑係法院就繫屬個案犯罪之整體評價，為事實審法院
    得依職權自由裁量之事項。量刑判斷當否之準據，應就判決
    之整體觀察為綜合考量，不可摭拾其中片段，遽予評斷。即
    就個案量刑審酌之情狀為整體綜合之觀察，苟係以行為人之
    責任為基礎，並已斟酌刑法第57條各款所列情狀，基於刑罰
    目的性之考量、刑事政策之取向，以及行為人刑罰感應力之
    衡量等因素為之觀察，倘其刑之量定並未逾越公平正義之精
    神，客觀上亦不生量刑畸重之裁量權濫用，自不得任意指摘
    為違法（最高法院106年度台上字第1930號判決意旨參照）
    。本院審酌原審業依刑法第55條想像競合犯之規定，就被告
    楊爵綸所犯未經許可持有可發射子彈具有殺傷力之槍枝、未
    經許可持有子彈，依刑法第55條想像競合犯規定，從一重論
    以未經許可持有可發射子彈具有殺傷力之槍枝罪。且依其之
    前案紀錄及衡酌比例原則與罪刑相當原則，認定應依累犯規
    定依法加重其刑，再依槍砲彈藥刀械管制條例第18條第1 項
    前段自首並報繳持有全部槍彈之規定減輕其刑，並依法先加
    後減，另審酌被告楊爵綸持有槍彈之期間及方式等犯罪手段
    、生活狀況、素行、智識程度，持有槍彈數量之犯罪所生危
    險，自始坦承犯行之犯後態度等一切情狀，酌情量處如原判
    決主文所示罪刑，暨就併科罰金部分諭知易服勞役之折算標
    準等旨，顯已斟酌刑法第57條各款事由而為刑之量定，係以
    行為人責任為基礎，兼顧被告楊爵綸有利與不利之科刑資料
    ，既未逾越法定範圍，亦無違背公平正義之精神，客觀上不
    生量刑畸重或有所失入之裁量權濫用，核與罪刑相當原則無
    悖。縱仍與被告楊爵綸主觀上之期待有所落差，仍難遽指原
    審量刑有何不當或違法，是其執此上訴，亦無理由。
　③惟被告楊爵綸就所犯未經許可，持有可發射子彈具有殺傷力
    之改造槍枝罪部分上訴雖無理由，但原判決既有上揭未恰之
    處，已屬無可維持，自應由本院就被告楊爵綸此部分所犯暨
    定應執行刑部分予以撤銷改判。 　
  ㈣本院自為判決之說明　
　⒈被告汪俊民部分　
　①科刑
　　爰以行為人責任為基礎，審酌被告汪俊民明知第二級毒品對
    於人體健康戕害甚巨，政府因而嚴令禁絕毒品之流通，更應
    知施用毒品者容易上癮而戒除不易，除嚴重傷害個人身心外
    ，亦足以腐蝕民心國基，斲喪民族生機，可見毒品之危害至
    深且鉅，竟為貪圖一己之私利，不惜以毒害他人為犯罪手段
    ，竟意圖將所持有如附表一所示第二級毒品伺機轉賣他人以
    營利，且持有該等第二級毒品之數量非微，犯罪情節非輕，
    影響社會秩序、善良風俗，所為非是，復衡以其自承之家庭
    生活態樣、經濟狀況、素行、智識程度等，暨酌以其坦承犯
    行，且雖指稱毒品來源惟警偵單位未因而查獲共犯之犯後態
    度等一切情狀，量處如主文壹、二所示之刑。
　②沒收　
　　扣案如附表一所示之物，經送檢驗結果，確含有甲基安非他
    命成分，有前開鑑定書附卷可稽，屬查獲之第二級毒品，而
    其外包裝袋與所包裝之第二級毒品，難以完全析離，自均應
    依毒品危害防制條例第18條第1項前段併予沒收銷燬。至送
    鑑耗損之毒品既已滅失，自無庸再為沒收銷燬之諭知。 
  ⒉被告楊爵綸部分
　①科刑
　　爰以行為人責任為基礎，並審酌被告楊爵綸持有槍彈之期間
    及方式等犯罪手段、經濟狀況、生活態樣，暨衡以被告楊爵
    綸除構成累犯之前科外，另有其他犯罪經論罪科刑之素行、
    智識程度，並酌以被告持有槍彈數量之犯罪所生危險，自始
    坦承犯行之犯後態度等一切情狀，量處如主文貳、二所示之
    刑，另就併科罰金部分，諭知易服勞役之折算標準，並就上
    訴駁回部分與撤銷改判部分定其應執行之刑，如主文貳、四
    所示。
　②沒收
　　扣案如附表二編號1所示槍枝1枝，經鑑定具殺傷力，有前開
    內政部警政署刑事警察局鑑定書在卷可稽，屬違禁物，應依
    刑法第38條第1項規定，不問屬於犯罪行為人與否，宣告沒
    收。至原扣案之經鑑定，具有殺傷力之子彈37顆，因均已試
    射完畢，已不具子彈完整結構及功能，並失違禁物之性質，
    爰均不為沒收之宣告。另扣案之未具殺傷力之子彈8顆，或
    無法擊發、或發射動能不足，而均不具殺傷力，均非違禁物
    ，爰亦不為沒收之宣告。
據上論斷，應依刑事訴訟法第368條、第369條第1項前段、第364
條、第299條第1項前段，判決如主文。　
本案經檢察官陳詩詩提起公訴，被告汪俊民、楊爵綸提起上訴後
，經檢察官邱美育到庭執行職務。　
中　　華　　民　　國　　110 　年　　8 　　月　　31　　日
                  刑事第十六庭  審判長法　官  葉騰瑞
                                      法　官  陳芃宇
                                      法　官  古瑞君
以上正本證明與原本無異。
如不服本判決，應於收受送達後20日內向本院提出上訴書狀，其
未敘述上訴之理由者並得於提起上訴後20日內向本院補提理由書
（均須按他造當事人之人數附繕本）「切勿逕送上級法院」。
                                      書記官  林君縈
中　　華　　民　　國　　110 　年　　8 　　月　　31　　日
附錄：本案論罪科刑法條全文
毒品危害防制條例第5條
意圖販賣而持有第一級毒品者，處無期徒刑或10年以上有期徒刑
，得併科新臺幣7百萬元以下罰金。
意圖販賣而持有第二級毒品者，處5年以上有期徒刑，得併科新
臺幣5百萬元以下罰金。
意圖販賣而持有第三級毒品者，處3年以上10年以下有期徒刑，
得併科新臺幣3百萬元以下罰金。
意圖販賣而持有第四級毒品或專供製造、施用毒品之器具者，處
1年以上7年以下有期徒刑，得併科新臺幣1百萬元以下罰金。　

毒品危害防制條例第10條
施用第一級毒品者，處6月以上5年以下有期徒刑。
施用第二級毒品者，處3年以下有期徒刑。
修正前槍砲彈藥刀械管制條例第8條：
未經許可，製造、販賣或運輸鋼筆槍、瓦斯槍、麻醉槍、獵槍、
空氣槍或第四條第一項第一款所定其他可發射金屬或子彈具有殺
傷力之各式槍砲者，處無期徒刑或5年以上有期徒刑，併科新臺
幣1千萬元以下罰金。
未經許可，轉讓、出租或出借前項所列槍枝者，處5年以上有期
徒刑，併科新臺幣1千萬元以下罰金。
意圖供自己或他人犯罪之用，而犯前二項之罪者，處無期徒刑或
7年以上有期徒刑，併科新臺幣1千萬元以下罰金。
未經許可，持有、寄藏或意圖販賣而陳列第一項所列槍枝者，處
3年以上10年以下有期徒刑，併科新臺幣7百萬元以下罰金。
第一項至第三項之未遂犯罰之。
犯第一項、第二項或第四項有關空氣槍之罪，其情節輕微者，得
減輕其刑。
槍砲彈藥刀械管制條例第12條：
未經許可，製造、販賣或運輸子彈者，處1年以上7年以下有期徒
刑，併科新台幣5百萬元以下罰金。
未經許可，轉讓、出租或出借子彈者，處6月以上5年以下有期徒
刑，併科新台幣三百萬元以下罰金。
意圖供自己或他人犯罪之用，而犯前二項之罪者，處3年以上10
年以下有期徒刑，併科新台幣7百萬元以下罰金。
未經許可，持有、寄藏或意圖販賣而陳列子彈者，處5年以下有
期徒刑，併科新台幣3百萬元以下罰金。
第一項至第三項之未遂犯罰之。 　

附表一
物品名稱及數量：
白色晶體2包（經檢驗均含第二級毒品甲基安非他命成分；其中
編號2部分淨重999.36公克、取0.04公克鑑定用罄，餘999.32公
克，純度約92%）

附表二
編號 物品名稱及數量  1 仿半自動手槍之改造手槍1枝（含彈匣1個，槍枝管制編號：0000000000號）  2 制式子彈45顆（經鑑定具有殺傷力子彈37顆，均已試射完畢；另其餘子彈8顆，或無法擊發、或發射動能不足，而均不具殺傷力）  3 第二級毒品甲基安非他命6包（驗前總毛重18.31公克）